最高法院刑事判決　　　　　　　　　 110年度台上字第5778號
上　訴　人　尤鴻達


選任辯護人　吳于安律師
　　　　　　李明峰律師
上列上訴人因違反毒品危害防制條例等罪案件，不服臺灣高等法
院中華民國110年4 月28日第二審判決（109年度上訴字第3130號
，起訴案號：臺灣新竹地方檢察署109年度偵字第431、1226號）
，提起上訴，本院判決如下：
    主  文
上訴駁回。
    理  由
按刑事訴訟法第377 條規定：上訴於第三審法院，非以判決違背
法令為理由，不得為之。是提起第三審上訴，應以原判決違背法
令為理由，係屬法定要件。如果上訴理由書狀並未依據卷內訴訟
資料，具體指摘原判決不適用何種法則或如何適用不當，或所指
摘原判決違法情事，顯與法律規定得為第三審上訴理由之違法情
形，不相適合時，均應認其上訴為違背法律上之程式，予以駁回
。 
本件原判決維持第一審論處上訴人尤鴻達犯修正前毒品危害防制
條例第4條第2項之販賣第二級毒品罪刑（處有期徒刑7年6月）、
藥事法第83條第1項之轉讓禁藥罪刑（處有期徒刑8月），並定應
執行有期徒刑8 年，另為沒收（追徵）宣告之判決，駁回上訴人
在第二審之上訴，已分別詳敘其調查證據之結果及證據取捨並認
定事實之理由；所為論斷，均有卷存證據資料可資覆按。
上訴人之上訴意旨略稱：
證人謝智州之供述前後不一，且警詢之供述非出於任意性，實
  不足以證明上訴人有販賣毒品，而原判決亦未具體論斷或說明
  謝智州之警詢供述具有「特別可信性」及「必要性」，遽認該
  供述符合刑事訴訟法第159條之2規定而具證據能力，並引用謝
  智州之警詢證詞，即有不備理由、理由相矛盾及適用法令不當
  之違法。
上訴人係承認有與謝智州相約，共同向阿明販入第二級毒品甲
  基安非他命1 包，不是自白有販賣甲基安非他命予謝智州，且
  謝智州於偵查中亦稱是跟阿明進行毒品交易，原判決引用謝智
  州偵查中之證述，逕認上訴人有此販賣毒品犯行，即有理由相
  矛盾之違誤。
原判決並未具體說明上訴人有營利意圖之理由，亦未說明足以
  認定營利意圖之依據，逕認上訴人販賣第二級毒品有營利意圖
  ，有不備理由之違法。
原判決既已認勘驗筆錄所記載證人陳智宏於警詢之供述應較為
  可採，且以陳智宏於偵查時之證述相較第一審之證述距離案發
  時間較近，記憶亦較為清晰為由，排除陳智宏於第一審之證述
  ，卻又不採勘驗筆錄所記載陳智宏於警詢中更為可信之供述，
  即有理由矛盾之違法等語。
惟查：
關於證據能力部分：被告以外之人於審判外之言詞或書面陳述
  ，依刑事訴訟法第159條第1項規定，原則上固無證據能力；然
  符合同法第159條之1至之5 所規定者，則例外地賦予證據能力
  。被告以外之人於司法警察（官）調查中所為之陳述，與其在
  審判中之陳述不符時，基於實體發現真實之訴訟目的，依刑事
  訴訟法第159條之2規定，倘認其於調查中之陳述具有較可信之
  特別情況，且為證明犯罪事實存否所必要者，即有證據能力。
  原判決本於同上意旨，敘明如何認定證人謝智州於警詢時之陳
  述具有證據能力等旨（見原判決第3至4頁）；均係在論敘該證
  據如何應具有證據能力，非關證明力高低之問題，經核於法並
  無不合，亦非單以該陳述較距案發時間後未久，就案發經過之
  記憶較為清晰，即認其有較可信之特別情況，並無判決理由不
  備之違誤。
證據之取捨及事實之認定，為事實審法院之職權，苟其判斷無
  違經驗法則或論理法則，復已敘述其憑以判斷之心證理由，即
  不能任意指為違法。又證據之證明力係由法院本於確信自由判
  斷；證人之證言縱令先後未盡相符，但事實審法院本於審理所
  得之心證，就其證言一部分認為確實可信予以採取，原非法所
  不許。
㈠原判決綜合卷內所有證據資料及調查證據之結果，於理由欄敘
  明認定上訴人有原判決事實欄一所載①基於販賣第二級毒品以
  牟利之犯意，於民國108年10月19日下午3時30分起至45分許，
  在桃園市新屋區永安漁港附近，以新臺幣（下同）1,000 元之
  價格，販賣甲基安非他命1 包予謝智州。②基於轉讓亦具禁藥
  性質之甲基安非他命之犯意，於108年10月23日晚間8時許，在
  陳智宏位於桃園市新屋區之住處內，無償提供其所有實際數量
  不詳（無證據證明純質淨重已達10公克以上）之甲基安非他命
  少許予陳智宏施用等犯行之得心證理由。另對於上訴人否認犯
  行，辯稱：伊當時係與謝智州共同向「阿明」購買毒品，並沒
  有從中得到任何利益；另伊僅有與陳智宏去捕魚，並沒有轉讓
  毒品（即禁藥）給陳智宏等語，如何認與事實不符而無足採等
  情，詳予指駁（見原判決第5 至12頁）。並就謝智州於第一審
  審理時，固改口證稱並沒有於上開時地向上訴人購買甲基安非
  他命云云，說明如何仍以謝智州在警詢之證述內容為可採等旨
  （見原判決第9至11頁）。
㈡經核原判決之採證認事並無違反經驗法則、論理法則，亦無任
  意推定犯罪事實、違背證據法則、調查職責未盡、判決理由不
  備、理由矛盾、不適用法則或適用法則不當之違誤。
㈢再：
⒈原判決並未援引上訴人之自白及謝智州於偵查中之陳述，作為
  上訴人有販賣甲基安非他命予謝智州之認定基礎，而係佐以通
  訊監察書及通訊監察譯文等證據資料，用來說明上訴人以行動
  電話與謝智州聯繫後，於108年10月19日下午3時30分起至45分
  許，在桃園市新屋區永安漁港附近某處，與謝智州見面，謝智
  州有以1,000元販入甲基安非他命1包之事實等旨（見原判決第
  5 頁）；原判決此部分理由之說明，並無違證據法則，亦無理
  由矛盾之違誤。
⒉販賣毒品者主觀上是否具有營利之意圖，法院於審判時除可依
  憑具體證據資料（如被告之自白、證人之陳述或帳冊資料等）
  加以認定外，尚非不得參酌販賣毒品行為之本質暨其他相關情
  況證據資料，本諸社會常情及經驗、論理法則詳加剖析認定。
  原判決綜合本件上訴人所販賣之毒品性質（價格非低、取得不
  易等）、販賣毒品之風險（檢警查緝甚嚴、罪責極重）、販毒
  行為之本質（追求利潤）暨上訴人販賣毒品予謝智州之具體情
  節，本諸社會常情認定上訴人主觀上具有營利之意圖，已詳述
  其理由（見原判決第6至8頁），核其論斷尚與經驗、論理法則
  無違，亦無何判決理由不備之違法。
⒊證據之證明力係由法院本於確信自由判斷，證人前後陳述未盡
  一致者，採信其部分陳述時，當然排除其他部分之陳述，此為
  法院取捨證據法理上之當然結果；縱未於判決理由內說明捨棄
  他部分陳述，而僅說明採用某部分陳述之理由，於判決本旨並
  無影響，與判決不備理由亦有未合。原判決已綜合上訴人之部
  分陳述、陳智宏於偵查中之證詞，參諸通訊監察譯文等證據資
  料及扣案之行動電話，說明如何認定上訴人有轉讓禁藥予陳智
  宏之事實；並敘明陳智宏於第一審所述如何前後不一，而無可
  採信等旨（見原判決第11至12頁）；核與卷內資料相符，且屬
  原審採證認事之職權範圍。原審縱使未採陳智宏在警詢之陳述
  ，亦係證據取捨之當然結果，不得執此指摘原判決有理由矛盾
  之瑕疵。
㈣上開上訴意旨所指各節，或係就無礙於事實認定之事項，或係
  執其個人主觀意見，就原審採證認事適法職權行使及原判決已
  明白論斷之事項，再為爭執，俱難認係上訴第三審之適法理由
  。
上訴人之其他上訴意旨並未依據卷內訴訟資料，具體指摘原判
  決有何違背法令之情形，核與法律規定得為第三審上訴理由之
  違法情形不相適合。
綜上，應認上訴人之上訴為違背法律上之程式，予以駁回。
據上論結，應依刑事訴訟法第395條前段，判決如主文。
中    華    民    國   110    年    11    月    11    日
                  刑事第四庭審判長法  官  林  立  華  
                                  法  官  謝  靜  恒  
                                  法  官  林  瑞  斌  
                                  法  官  王  敏  慧  
                                  法  官  李  麗  珠  
本件正本證明與原本無異
                                  書記官
中    華    民    國   110    年    11    月    17    日